臺灣高雄地方法院刑事判決　　　　　　　96年度簡上字第42號
上　訴　人
即　被　告　丙○○
　　　　　　庚○○
上二人共同
選任辯護人　張賜龍律師
　　　　　　黃郁婷律師
上　訴　人
即　被　告　乙○○
選任辯護人　王進勝律師
　　　　　　吳賢明律師
　　　　　　黃淑芬律師
上　訴　人
即　被　告　丁○○
　　　　　　甲○○
上列上訴人即被告因賭博案件，不服本院高雄簡易庭中華民國95
年11月22日95年度簡字第6912號簡易判決（聲請簡易判決處刑案
號：95年度偵字第23823 、25448 號），提起上訴，本院管轄之
第二審合議庭判決如下：
    主  文
原判決關於甲○○部分撤銷。
甲○○在公眾得出入之場所賭博財物，處罰金新臺幣伍仟元，如
易服勞役，以新臺幣壹仟元折算壹日。扣案之「滿貫大亨」電動
玩具機壹臺（含IC板壹塊），及附表四所示之現金新臺幣貳仟肆
佰元，均沒收。
其餘上訴駁回。
    事  實
一、丙○○自民國94年8 月3 日起即獨資受讓址設高雄市三民區
    ○○○路267 、269 、271 號「中大育樂廣場」電子遊戲機
    店之相關設備（已向高雄市政府申請辦理電子遊戲場營利事
    業登記），而為該店之負責人。詎其竟與受僱之庚○○、乙○○，共同基於賭博之犯意聯絡，而自95年7 月間起，在該
    店1 樓營業廳之公眾得出入之場所內，擺設附表1 所示之賭
    博電動遊戲機具共67臺（均各含IC板1 塊），並推由庚○○
    擔任現場經理負責營運管理工作，至乙○○則佯裝顧客俾利
    從事以現金向顧客買回（即兌換賭金）及出售酬賓券予顧客
    之酬賓券交易工作；復自同年9 月1 日起，另僱用同具犯意
    聯絡之丁○○從事服務生工作，而供不特定人賭博財物。賭
    博方式為由顧客以現金按10:1之比例，直接向服務生兌換代
    幣，至熟客則可另尋管道，而以酬賓券點數98折之現金，向
    乙○○購買酬賓券於先，再執券向服務生兌換代幣（即每10
    點之酬賓券可換1 枚代幣）。俟換得代幣後，即可任選店內
    機具投入代幣，機檯內則顯示相應之分數供押注，而以射倖
    方法決定贏、輸，如押中，機具即以預設程式賠予若干倍數
    之分數，倘未押中，分數即被扣除。如不再繼續把玩原機具
    ，即可退幣，或指示服務生洗分，進以換取等值之酬賓券。
    再繼之，則或由服務生在交付酬賓券之際，示意顧客可執券
    向佯裝顧客之乙○○兌換現金，或由乙○○俟機主動上前與
    領得酬賓券之顧客接洽，而俱以酬賓券點數96折之現金，為
    顧客兌換賭金。嗣顧客甲○○於95年9 月7 日上午11時許進
    入該店，以新臺幣（下同）1,000 元現金向丁○○兌換100
    枚代幣押注把玩1 臺「滿貫大亨」電子遊戲機具，至同日上
    午11時25分許，執該機具退下之260 枚代幣，依循上開方式
    ，先向丁○○換領2,600 點之酬賓券，再執券向乙○○兌得
    2,400 元賭金（仟、佰元鈔以外之零錢部分尚未及授受）之
    際，適為司法警察當場逮獲，復分別在乙○○、甲○○身上
    ，各查扣如附表3 、4 各所示之酬賓券、現金。警方並進而
    持搜索票，在該店1 樓營業大廳內扣得如附表1 所示之賭博
    電子遊戲機具機共67臺（均各含IC板1 塊）；另在該店3 樓
    樓梯口（即辦公室前方）扣得如附表2 所示之報表、現金。
二、案經高雄市政府警察局三民第一分局移請臺灣高雄地方法院
    檢察署檢察官偵查後，聲請簡易判決處刑。
    理  由
壹、程序方面
一、證人即警方搜索之際、刻在店內消費之顧客戊○○於本院審
    理中陳述，核與其先前於警詢中之所述，不相符合。本院審
    酌其警詢中之陳述，距案發時間最近，記憶本較為鮮明，而
    較無錯認可能；再者，斯時證人所受來自外界干擾、壓力之
    廣度、強度也應當較少、較淺等一切情狀後，認該等警詢中
    之陳述，在客觀上具有較可信之特別情況，且亦為證明犯罪
    事實存否所必要，依刑事訴訟法第159 條之2 規定，自有證
    據能力。
二、證人甲○○於警詢中陳述，乃係被告以外之人於審判外之言
    詞陳述，而屬傳聞，且經核並無刑事訴訟法第159 條之1 至
    同法第159 條之5 所列舉得作為證據之例外情事，是故並無
    證據能力，亦不得作為本案之證據。
貳、實體方面
一、訊據被告丙○○、庚○○、乙○○、丁○○（下合稱丙○○
    4 人）及甲○○固各坦言丙○○、庚○○乃分別為「中大育
    樂廣場」電子遊戲機店之負責人、現場經理，至丁○○則係
    自95年9 月1 日起到職從事服務生工作，該店1 樓營業廳內
    擺設有附表1 所示之電子遊戲機具供顧客投幣（代幣）把玩
    ；又乙○○自95年7 月間起，已與該店之200 餘位顧客進行
    過酬賓券交易，嗣於95年9 月7 日上午11時25分許，以現金
    向顧客甲○○兌買酬賓券之際，為警當場逮獲等節，惟均矢
    口否認有何賭博犯行。丙○○4 人俱一致辯稱：酬賓券只係
    供顧客下次回店消費時使用，店方嚴禁員工為顧客兌換賭金
    之賭博行為，至於乙○○與其他顧客間買賣酬賓券並從中賺
    取差額牟利，乃係乙○○自身之行為，與店方無關，乙○○
    並非店方所僱用之員工云云；另甲○○則以：我係為打發等
    車時間，才前往該店把玩「滿貫大亨」電子遊戲機具，迨把
    完畢等候退幣之時，因乙○○前來表明欲向我兌買酬賓券，
    我才起意兌換，在此之前，我沒想過可得兌換賭金，而僅係
    純娛樂云云。經查：
(一)丙○○為「中大育樂廣場」電子遊戲機店之負責人，而在該
    店1 樓營業大廳擺設有附表1 所示之機具，供不特定顧客得
    以自由出入、投代幣把玩，且僱用庚○○擔任現場經理負責
    營業管理工作，復另自95年9 月1 日僱用丁○○從事服務生
    工作；及乙○○自95年7 月間起至95年9 月7 日止，已與該
    店之200 餘位顧客進行過酬賓券交易，方式為乙○○各以酬
    賓券點數98、96折之現金出售、兌買酬賓券，至現金、酬賓
    券之授受地點則多擇定廁所旁通道此一店內隱密處所；又乙○○於95年9 月7 日上午11時25分許，向甫於同日11時許前
    去育樂廣場，以1,000 元現金兌換代幣押注把玩「滿貫大亨
    」機具而贏得2,600 點酬賓券（該等酬賓券係退幣後，由服
    務生丁○○交付者）之甲○○，以現金即2,400 元之紙鈔兌
    買該2,600 點酬賓券之際，為警當場逮獲，致仟、佰元鈔以
    外之零錢部分未及授受，警方復分別在乙○○、甲○○身上
    ，各查扣如附表3 、4 各所示之酬賓券、現金，進又持搜索
    票查扣如附表1 、2 所示物等節，俱經丙○○4 人、甲○○
    坦言在卷（95年度偵字卷第25448 號卷第8 頁、本院卷第46
    至47頁、第93至95頁），且據證人即查獲員警葉金印於本院
    審理中證述明確（本院卷第103 至105 頁），復有高雄市政
    府營利事業登記證1 份（警卷第96頁）、取締現場照片89張
    （警卷第75至91頁）在卷，及附表1 至4 所示之物扣案可稽
    ，自均堪認明。
(二)由前業認明之乙○○於2 月餘間，已與該店之200 餘位顧客
    進行過酬賓券交易一情，本堪信顧客消費贏得酬賓券後、進
    而執券折換成現金，顯非單一之特例，實乃係該店之普遍、
    慣常現象。復次：
  1.證人甲○○於本院審理中，證述：我把玩機具告一段落後，
    在退幣過程中遇到卡機，育樂廣場的人員就過來處理，乙○○也在這時上前向我詢問是否要兌換現金，我有同意，接著
    丁○○即把酬賓券交給我，乙○○再將我帶往廁所旁通道授
    受現金、酬賓券等語屬實（本院卷第95、94、93、95頁）；
    另證人戊○○亦於警詢中證稱：我先前即曾到中大育樂廣場
    消費過5 、6 次，也曾親見乙○○與顧客交易酬賓券，因而
    得知此情等語明確（警卷第24至25頁）。足見乙○○雖屢屢
    將顧客帶往店內較隱密之處所，亦即廁所旁通道從事現金、
    酬賓券之授受行為，惟其「要約」、「接洽」酬賓券交易之
    地點乃就在該店1 樓營業大廳內而未刻意隱密，且縱刻有中
    大育樂廣場人員，或其他顧客在旁，也未予避諱，致諸如戊○○等非首次前去消費之顧客（即熟客），亦可得知酬賓券
    交易情事，遑論店方？
  2.證人即曾於95年8 月下旬、9 月間，多次喬裝顧客前往該店
    執行蒐證勤務之員警洪臣府，亦於本院審理中證稱：在該半
    月期間，我曾10次喬裝顧客前往該店蒐證，第1 次贏得分數
    退幣後，因我向服務生問到可否兌換賭金，服務生就在交付
    酬賓券給我之際，表示要我找是否有顧客願意換，隨即就有
    1 位男子上前與我接洽，再到廁所旁通道完成交易等語綦詳
    （本院卷第108 頁）；而員警洪臣府於蒐證過程所拍得之影
    像，畫面確實顯示服務生以等同脫口說出「歡迎光臨」等語
    之音量，（向喬裝員警）說出「你找那個客人跟你買好嗎？
    」等語，之後則是（由喬裝員警與）1 名男子在廁所旁通道
    完成交易，且整個經過歷時不到1 分鐘一情，經本院當庭勘
    驗認明無訛，並製有勘驗筆錄在卷可按（本院卷第64至66頁
    ），則證人洪臣府前開所述自合於真實而可採。佐諸證人戊○○，也於警詢中另證稱：我於95年9 月6 日晚間又再度前
    去該店消費，當時服務生指示我先行向乙○○兌換酬賓券，
    我就拿出2,000 元之現金向乙○○兌換2,000 點酬賓券，乙○○即將酬賓券連同40元之零錢一併交給我，我再執券向服
    務生兌換代幣以把玩機具等語屬實（警卷第24至25頁），從
    而由服務生非僅在遭問及兌現情事之際，被動提示顧客應改
    向「顧客」換取，甚且主動清楚向顧客指明換取對象即係乙○○；及在服務生為該等提示、指明後，確實旋有「顧客」
    上前接洽、兌買酬賓券，且乙○○亦配合完成酬賓券交易各
    情綜合以觀，茍非店方在僱用服務生等職以外，另行僱用乙○○佯裝顧客主動向顧客要約酬賓券交易，同時令服務生以
    「找顧客跟你換」等類似話語向顧客示意、兼催促乙○○上
    前進行酬賓券交易，服務生及乙○○豈敢如此？又焉可能彼
    此配合如此密切，而得在短短不到1 分鐘之時間內，滿足偶
    然贏得酬賓券之顧客、所突然提出之兌換賭金需求？
  3.乙○○與顧客從事酬賓券交易之事，非僅為店方所明知，實
    則更係出於店方之刻意安排者，既如前述，從而分任負責人
    、現場經理、服務生等職之丙○○、庚○○、丁○○，俱與
    乙○○，就店內所發生：由顧客以現金按10:1之比例，直接
    向服務生兌換代幣後，（熟客甚可以98折現金向乙○○兌換
    籌賓券，再執券向服務生兌換代幣，）投幣開分把玩機具、
    押注定贏輸，嗣終止遊戲後可退幣或洗分，進以換取等值之
    酬賓券，再執券向乙○○兌換以券面點數96折計之現金而與
    店方對賭等行為，自有意思聯絡及行為分擔甚明。
(三)丙○○4 人雖一致以前詞置辯，且庚○○、乙○○復各以證
    人身分於本院審理中（乙○○另曾於偵查中）結證稱：乙○○並非店方僱用之員工，亦非股東等語明確（本院卷第97頁
    、第99至100 頁；臺灣高雄地方法院檢察署95年度偵字第23
    823 號卷第26頁）。惟查，店方任由不相干之外人，私自在
    店內以店方所有之酬賓券等設施、設備牟利，且期間長達2
    月餘，本鮮有可能。至就乙○○角度以觀，其既自言為警所
    查扣如附表3 所示之物，亦即現金7 萬700 元與點數合計為
    3 萬200 點之酬賓券，乃為斯時所有之全部財產（本院卷第
    102 頁），則乙○○竟在與店方無何密切關係下，將自身總
    數本非甚多財產中3 成有餘，用以兌換在該店外，欠缺流通
    可能而幾無價值之酬賓券上，原即顯然悖於常情；再者，依
    本院前所認明之兌換比例，乙○○每賣出及買入100 點酬賓
    券乙次，僅賺得2 元之差額利潤，亦即每100 點酬賓券之交
    易量，僅得有1 元之利潤，其既另謂自身住處距店址約10分
    鐘車程，且如持續待在該店達10餘小時進行酬賓券交易，最
    多可有3 萬元（即約3 萬點之酬賓券交易量），少則僅有1
    或2,000 元（即約為1 或2,000 點之酬賓券交易量）云云（
    本院卷第102 、101 、102 頁），則經推算結果，乙○○每
    往返該店乙趟，再加計10餘小時之時間耗損，竟僅為區區10
    或20元，至多不過300 元之利潤，孰能置信？綜上，已足認
    丙○○4 人前開所辯，及庚○○、乙○○之相關證述，俱非
    事實而要難採信。末證人戊○○、甲○○固均於本院審理中
    證稱：不知道乙○○與店方有何關係等語（本院卷第85、93
    頁），惟僱用關係存否與偶然到店消費之顧客就此是否認識
    、知悉，本核屬2 事，從而證人戊○○、甲○○此部分所述
    縱屬實，亦無足資為丙○○4 人之有利認定甚明。
(四)甲○○固另以前詞置辯。惟由前所認明甲○○於聽聞乙○○
    之交易要約後，旋表示同意而未有任何質疑一情，本足推認
    甲○○前往該店消費之初，對於把玩機具結果若贏多輸少應
    可得兌換賭金，原即有所預見。再者，甲○○在退幣遭遇卡
    機問題時，猶願耗時等待處理，繼又配合乙○○刻意繞往廁
    所旁通道進行現金、酬賓券之授受，益徵其兌換賭金決意甚
    堅，甲○○空言否認，無足採信。
(五)綜上所述，本件事證明確，丙○○4 人與甲○○之賭博犯行
    ，均至堪認定。
二、核丙○○4 人與甲○○所為，均係犯刑法第266 條第1 項前
    段之在公眾得出入之場所賭博財物罪。丙○○、庚○○、乙○○自95年7 月間起，及丁○○自95年9 月1 日到職時起，
    均至95年9 月7 日為警查獲止間多次賭博財物之行為，俱各
    出於單一犯意所反覆、延續施行者，應包括論以一罪。丙○○、庚○○、乙○○就育樂廣場內自95年7 月間起之賭博犯
    行，及丁○○自95年9 月1 日到職時起之犯行部分，有犯意
    聯絡、行為分擔，均應論以共同正犯。至甲○○雖亦參與賭
    博犯行，惟其與丙○○4 人乃各有目的致居於彼此相互對立
    之「對向犯」地位，故甲○○應僅就其自身之行為負責，而
    與丙○○4 人間無所謂犯意之聯絡，尚無適用刑法第28條論
    以共同正犯之餘地（最高法院81年台非字第233 號判例意旨
    參照），併指明之。
三、原審就丙○○4 人部分，因而適用刑事訴訟法第449 條第1
    項、第450 條第1 項，刑法第28條、第266 條、第42條第3
    項前段、第38條第1 項第2 款、第3 款，刑法施行法第1 條
    之1 ，並審酌丙○○、乙○○、丁○○均無前科，素行尚佳
    ，惟丙○○4 人犯後均飾詞狡辯，且本案經查扣之賭博電子
    遊戲機具數量非少，破壞社會風氣甚鉅等一切情狀，乃分就
    丙○○、庚○○、乙○○、丁○○，依序量處罰金3 萬元、
    2 萬5,000 元、2 萬5,000 元、4,000 元，並諭知如易服勞
    役，均以1,000 元折算1 日；及認附表1 所示之電子遊戲機
    具為當場賭博之器具，至附表2 、3 所示之物俱屬丙○○所
    有，當中報表、酬賓券部分係丙○○4 人共犯本罪所用之物
    ，另現金部分則屬犯本罪所得之物，而有共犯連帶沒收理論
    之適用，均予宣告沒收。本院另斟以丙○○4 人之分工狀況
    及參與犯行期間之久暫2 節，認原審此部分判決之認事用法
    並無不合，量刑亦屬適度，丙○○4 人上訴意旨，俱猶執前
    詞，否認犯罪，指摘原審此部分判決不當，為無理由，應予
    駁回。
四、另原審就甲○○之判決，固非無見。惟甲○○在育樂廣場內
    ，自始至終僅把玩1 臺「滿貫大亨」電子遊戲機具，已如前
    述，餘均與甲○○之賭博犯行間不存有何關聯性，從而應只
    有該臺機具係屬甲○○當場賭博之器具；又甲○○與丙○○
    4 人間乃係居於對向犯而非共同正犯關係，尚無適用共犯連
    帶沒收理論之餘地甚明，原審疏未慮及於此，遽認附表1 所
    示之67臺電子遊戲機具俱為甲○○當場賭博之器具，而予宣
    告沒收，自嫌未合。甲○○上訴意旨否認犯罪，雖無理由，
    然原審此部分判決既有上開可議，自應由本院將之撤銷改判
    。本院審酌甲○○在公共得出入之場所賭博財物，對社會風
    氣確有不良之影響，再者，其於審理中一再空言否認犯行，
    更顯見其犯後欠缺悔意，態度不佳，為其身分僅為賭客等一
    切情狀，爰量處如主文第2 項所示之刑；復並斟酌被告係從
    事服務業、教育程度為專科畢業、家庭經濟狀況小康等情狀
    （此見警卷調查筆錄受詢問人欄即明），諭知以1,000 元折
    算1 日之易服勞役折算標準。
五、末甲○○把玩之該臺「滿貫大亨」電子遊戲機具，為當場賭
    博所用之器具，應依刑法第266 條第2 項宣告沒收；另扣案
    如附表4 所示之現金，則為甲○○所有犯本案賭博罪所得之
    物，應依刑法第38條第1 項第3 款宣告沒收。
據上論斷，依刑事訴訟法第455 條之1 第1 項、第3 項、第369
條第1 項前段、第364 條、第299 條第1 項前段、第368 條，刑
法第266 條第1 項前段、第2 項、第42條第3 項前段、第38條第
1項 第3 款，刑法施行法第1 條之1 ，判決如主文。
本案經檢察官己○○到庭執行職務。
中　　華　　民　　國　　96　　年　　4 　　月　　10　　日
                  刑事第十庭  審判長法　官  陳玉聰
                                    法　官  楊淑珍
                                    法  官  莊珮吟
以上正本證明與原本無異。
本判決不得上訴。
中　　華　　民　　國　　96　　年　　4 　　月　　10　　日
                                    書記官  蔡妮君
┌────────────────────────────────────┐
│附表1：電子遊戲機具                                                     │
├─┬─────────┬───────┬────────────────┤
│編│扣  押  物  名  稱│數          量│備                            註│
│號│                  │              │                                │
├─┼─────────┼───────┼────────────────┤
│01│92PK遊戲機        │參拾臺        │合計67臺電子遊戲機具（各含IC板壹│
├─┼─────────┼───────┤                                │
│02│LC88水果格        │拾伍臺        │塊），均屬丙○○4 人當場賭博之器│
├─┼─────────┼───────┤                                │
│03│滿貫大亨          │肆臺　　      │具；其中1 臺「滿貫大亨」電子遊戲│
├─┼─────────┼───────┤                                │
│04│紅粉玫瑰          │壹臺　　      │機具（含IC板壹塊），另為甲○○當│
├─┼─────────┼───────┤                                │
│05│夢幻金明星        │拾肆臺        │場賭博之器具。                  │
├─┼─────────┼───────┤                                │
│06│中國棋王          │參臺　        │                                │
└─┴─────────┴───────┴────────────────┘
┌────────────────────────────────────┐
│附表2：                                                                 │
├─┬──────────────────┬───────┬───────┤
│編│扣    押    物    名    稱          │數          量│備          註│
│號│                                    │              │              │
├─┼──────────────────┼───────┼───────┤
│01│中大育樂廣場95年9月6日日報表        │肆張          │丙○○所有供犯│
├─┼──────────────────┼───────┤              │
│02│中大育樂廣場95年9月6日總報表        │壹張          │犯本罪所用之物│
├─┼──────────────────┼───────┤              │
│03│中大育樂廣場95年9月7日日報表        │壹張          │警卷第69至74頁│
├─┼──────────────────┼───────┼───────┤
│04│現金（新臺幣）                      │貳萬肆仟壹佰元│              │
└─┴──────────────────┴───────┴───────┘
┌────────────────────────────────────┐
│附表3：                                                                 │
├─┬──────────────────┬───────┬───────┤
│編│扣    押    物    名    稱          │數          量│備          註│
│號│                                    │              │              │
├─┼──────────────────┼───────┼───────┤
│  │                                    │              │酬賓券編號：  │
│01│酬賓券1000點                        │壹拾玖張      │032、264、267 │
│  │                                    │              │284、294、296 │
│  │                                    │              │308、309、311 │
│  │                                    │              │315、321、330 │
│  │                                    │              │334、335、347 │
│  │                                    │              │394、396、405 │
│  │                                    │              │488。         │
├─┼──────────────────┼───────┼───────┤
│  │                                    │              │酬賓券編號：  │
│02│酬賓券500點                         │壹拾柒張      │743、752、754 │
│  │                                    │              │758、766、767 │
│  │                                    │              │769、771、772 │
│  │                                    │              │774、779、782 │
│  │                                    │              │815、819、835 │
│  │                                    │              │836、843。    │
├─┼──────────────────┼───────┼───────┤
│  │                                    │              │酬賓券編號：  │
│03│酬賓券100點                         │貳拾柒張      │970083、970086│
│  │                                    │              │970102、970104│
│  │                                    │              │970105、970123│
│  │                                    │              │970165、970169│
│  │                                    │              │970170、970179│
│  │                                    │              │970180、970206│
│  │                                    │              │970209、970210│
│  │                                    │              │970219、970221│
│  │                                    │              │970225、970229│
│  │                                    │              │970230、970280│
│  │                                    │              │970286、970348│
│  │                                    │              │970476、970478│
│  │                                    │              │970491、970492│
│  │                                    │              │970499。      │
├─┼──────────────────┼───────┼───────┤
│04│現金（新臺幣）                      │柒萬零柒佰元  │同附表2 編號4 │
├─┴──────────────────┴───────┴───────┤
│說明：酬賓券為丙○○所有，供丙○○4人犯本罪所用之物，合計應為63張，聲請 │
│      簡易判決處刑書誤載為64張。                                        │
└────────────────────────────────────┘
┌────────────────────────────────────┐
│附表4：甲○○所有，犯本罪所得之物                                       │
├─┬──────────────────┬───────┬───────┤
│編│扣    押    物    名    稱          │數          量│備          註│
│號│                                    │              │              │
├─┼──────────────────┼───────┼───────┤
│01│現金（新臺幣）                      │貳仟肆佰元    │              │
└─┴──────────────────┴───────┴───────┘
附錄本案所犯法條：
《刑法第266 條第1 項》
在公共場所或公眾得出入之場所賭博財物者，處1000元以下罰金
。但以供人暫時娛樂之物為賭者，不在此限。
《刑法施行法第1 條之1 》
中華民國94年1 月7 日法修正施行後，刑法分則編所定罰金之貨
幣單位為新臺幣。
94年1 月7 日刑法修正時，刑法分則編未修正之條文定有罰金者
，自94年1 月7 日刑法修正施行後，就其所定數額提高為30倍。
但72年6 月26日至94年1 月7 日新增或修正之條文，就其所定數
額提高為3 倍。
